臺灣花蓮地方法院刑事判決　　　　　　　　　　　　　九十三年度訴字第一九四號
　　公　訴　人　臺灣花蓮地方法院檢察署檢察官
　　被　　　告　庚○○
右列被告因搶奪案件，經檢察官提起公訴（九十三年度偵字第二一一七號、第二一一
八號），本院判決如左：
    主  文
庚○○連續意圖為自己不法之所有，而搶奪他人之動產，處有期徒刑壹年貳月。
    事  實
一、庚○○基於意圖為自己不法所有的概括犯意，先後於下列時間、地點，為搶奪行
    為：
  (一)民國九十三年八月十六日下午五時五十分，在花蓮縣吉安鄉○○村○○○街二四
    八巷二七號丁○○住處，藉口問路卻趁其不注意之際，搶奪其掛於頸上之金項鍊
    一條。
  (二)九十三年八月十八日下午五時許，騎乘不知情之友人所有的ＷＵＯ─四○○號機
    車，行經花蓮縣吉安鄉○○村○○路○段三四九巷二號前時，見婦人戊○○獨自
    一人在路旁，即以「阿婆」叫住戊○○後，趁其不注意之際，搶奪其掛於頸上之
    金項鍊及金墜子後騎乘機車離去。
二、案經花蓮縣警察局吉安分局報告台灣花蓮地方法院檢察署檢察官偵查起訴。
    理  由
壹、有罪部分：
一、被告庚○○於警詢、偵查及本院審理中，對於連續在上述的時間、地點為搶奪行
    為的犯罪事實，都已經坦白承認，而且其自白的內容和被害人丁○○及戊○○於
    警詢中的指述，以及證人即被告女友辛○○於警詢中證稱：她向友人所借的車號
    ＷＵＯ─四○○號機車，平時均由被告所騎乘等語，都相符合，足以佐證被告自
    白的真實性，本件事證明確，被告犯行可以認定。
二、被告的行為所犯的罪名是：刑法第三百二十五條第一項的搶奪罪。被告前後二次
    的搶奪犯行，時間緊接，所犯構成要件相同，顯然是基於概括的犯意所為，為連
    續犯，依刑法第五十六條的規定，以一罪論，並加重其刑。本院審酌被告不循正
    當途徑獲得財富，沒有尊重他人財產的觀念，其犯罪的手段、所生的危害、對被
    害人所造成的損失，以及其犯後態度等一切情狀，量處如主文所示之刑。
貳、不另為無罪諭知部分：
一、公訴意旨另以：被告庚○○於九十三年八月二十四日上午七時三十分，身著白上
    衣、反穿粉紅色雨衣、頭戴半罩式安全帽，騎乘機車，行經花蓮縣花蓮市○○街
    七○號前，自後搶奪甲○○之皮包一個（內有新臺幣七萬元，金融機構存摺數本
    、身分證、殘障手冊），嗣經警依庚○○所騎機車車號及路旁攝影機所攝照片循
    線查獲，因而認為被告此部分所為亦涉犯刑法第三百二十五條的搶奪罪嫌。
二、本件公訴人是以被害人甲○○於警詢中的指述，證人乙○○、吳秀琴於警詢中的
    證述，以及卷內所附的攝影照片及現場照片、贓物領據等資料，再加上扣案的安
    全帽及雨衣等物證，作為認定被告涉有本件搶奪犯嫌的證據。但是訊據被告堅決
    否認有本件搶奪犯行，辯稱：他根本就沒有在案發的時間、地點搶奪財物，案發
    時他還在睡覺等語。
三、首先就因無證據能力而應予排除的證據方法說明如下：
    按被告以外之人於審判外之言詞或書面陳述，除法律有規定者外，不得作為證據
    ；被告以外之人於檢察事務官、司法警察官或司法警察調查中所為之陳述，與審
    判中不符時，其先前之陳述具有較可信之特別情況，且為證明犯罪事實存否所必
    要者，得為證據；又被告以外之人於審判外之陳述，雖不符前四條之規定，而經
    當事人於審判程序同意做為證據，法院審酌該言詞陳述或書面陳述作成時之情況
    ，認為適當者，亦得為證據，刑事訴訟法第一百五十九條第一項、第一百五十九
    條之二、第一百五十九條之五第一項分別定有明文。而經本院審理後認為：
（一）證人甲○○的警詢筆錄：
      證人即被害人甲○○於本院審理時已明白證稱：「（問：當時有無看到搶劫你
      的人的臉？）我遭搶時有回頭看，但他戴安全帽又穿雨衣，只看到一點點，沒
      辦法看得很清楚，而且我當時很緊張。」、「（問：你在警局中稱搶奪你的機
      車是銀色的？）我當時是跟警察講說我看不清楚，只覺得機車灰灰髒髒的。」
      、「（問：你於九十三年八月三十日如何在警詢指認被告？）當時是隔著玻璃
      指認，我看被告的臉孔是有一點像。但我遭搶時，因為該騎士戴安全帽，我只
      有看到鼻子以下嘴巴的部分。」、「（問：警方有無叫被告模擬回頭的動作讓
      你指認？）有，但是我遭搶時，該騎士並沒有回頭，騎士是在右轉節約街時有
      轉頭，我有看到一點點臉，我在警詢中只跟警察說有可能是他，但我不能確定
      。」、「（問：警察要你指認被告時，指認室內共有幾個人讓你指認？）只有
      被告一人。」、「（問：在警詢指認前，警察有無拿照片先讓你指認？）他們
      曾拿過好幾個人的照片到書店讓我指認，但我跟警察說我都看不太出來。」等
      語，顯見警方於指認程序中，除有以「一對一指證」（show-up）的方式暗示
      甲○○犯罪嫌疑人就是被告的瑕疵，且甲○○警詢筆錄記載：「當他搶奪皮包
      得手的一瞬間，他有回頭看，讓我清楚看到他的面貌」、「經我看過他（即庚○○）回頭看的動作，讓我百分之百確定就是他搶奪我皮包之男子」等語，亦
      非甲○○警詢時指述的真意，故被告雖不爭執甲○○警詢筆錄之證據能力，但
      本院斟酌上開情狀，認為甲○○之警詢筆錄既有上述瑕疵存在，即不適當承認
      有證據能力而作為證據。
（二）證人乙○○的警詢筆錄：
      證人乙○○於警詢中所言為審判外之陳述，且與本院中所為之證述內容均相一
      致，並無具有較可信之特別情況，故依上述審判外之言詞陳述不得作為證據之
      原則性規定，證人乙○○的警詢筆錄即無證據能力。
四、經本院調查的結果：
（一）甲○○於九十三年八月二十四日上午七時三十分左右，由西往東方向獨自行走
      至花蓮縣花蓮市○○街七○號前時，突遭一名機車騎士自後搶奪其所有的皮包
      一只，且該騎士隨即騎乘機車右轉節約街由北往南方向逃逸的事實，業據證人
      即被害人甲○○、在場證人乙○○及己○○證述甚詳，且甲○○遭搶奪的皮包
      及其內之存摺三本，嗣後經不知名路人於花蓮縣吉安鄉○○路上拾得的事實，
      亦有刑案報告書及贓證物品認領保管收據一紙、照片數張在卷供參，此合先敘
      明。
（二）證人甲○○於本院審理時證稱：案發當時下著雨，她揹著皮包，拿著雨傘從明
      禮路慢慢走到三民街的時候，突然有名騎士騎著機車從後面搶走她的皮包，她
      遭搶時有回頭看，但她當時很緊張，而且該名騎士戴安全帽又穿雨衣，所以她
      只看到鼻子以下嘴巴的部分，沒辦法整個看得很清楚，警察曾拿過好幾個人的
      照片讓她指認，但她跟警察說她都看不太出來，而且她不能確定搶她皮包的人
      就是被告等語；另證人即目擊逃逸機車騎士之早餐店老闆己○○則證稱：她在
      三民街及靠近節約街口賣早餐，當天聽到有人喊搶劫，她和她先生就趕快從廚
      房跑出來看，看到機車逆向右轉節約街，她先生事後還有開車跑去追，但沒追
      上，她不能確認被告就是行搶者，因為她看不清楚那個騎士等語，顯見甲○○
      及己○○於案發時即已看不清行搶者之外貌，更無從確認被告即為行搶之機車
      騎士。
（三）而證人即另一位目擊逃逸機車騎士之早餐店老闆乙○○雖然在本院審理時，對
      於被告就是案發當天他目擊的機車騎士乙節指證歷歷，並稱：「（問：為何你
      只看到被告一眼，就能確認是在庭被告？）因為我曾經看過他，我有印象他很
      久以前到過隔壁早餐店（即己○○的早餐店）去吃早餐，所以對他有印象，但
      他沒有到過我店裡吃過早餐。」，然而證人亦陳稱：他和隔壁的早餐店，一個
      早上有上百人進出買早餐沒問題，他在指認嫌犯照片時，是根據被告那時候臉
      瘦瘦的特徵來作指認，除此之外並無根據其他特徵等語，徵之臉型瘦削之人所
      在多有，則證人何能於每天有上百人進出他和隔壁早餐店的情況下，即能僅以
      此為依據，就確認行搶者為很久以前到過隔壁早餐店吃過早餐的客人，且該人
      就是被告？是乙○○縱與搶奪財物之機車騎士曾短暫正面相對，然是否即能清
      楚記憶不受事後外界的影響而予以正確指認，沒有誤判的可能，實有疑問，且
      無論是在國內外的實務上，均有多起以物證推翻經目擊證人指證歷歷的個案實
      例，美國於一九八八年的一項調查結果甚至顯示，遭誤判為有罪的案件，有百
      分之五十二的案件是歸因於證人的指證錯誤（參王兆鵬著，證人指證之瑕疵及
      防範，刑事訴訟講義〈二〉第三三九頁），因此本院認為縱經乙○○指證，仍
      應佐以相關物證以免誤陷人於罪。
（四）又證人甲○○證稱：她看到行搶的機車騎士所穿的雨衣是藍色的，肩膀的部分
      好像有紅色或粉紅色的邊條，但確定沒有黃色，而對騎士所戴安全帽的顏色則
      沒有印象等語；證人乙○○則證稱：行搶的機車騎士穿的是不透明的雨衣，肩
      膀部位是粉紅色，其他部分是類似摩托車的白灰色，也有帶點黃色，頭上戴的
      是前面有塊遮陽的壓克力板的半罩式安全帽等語，二人所述之雨衣顏色及乙○○所述之安全帽式樣，亦與扣案認為是被告行搶所穿著之雨衣及安全帽，顏色
      及式樣均不相符，此有安全帽、雨衣扣案可證及上開扣案物之照片附卷可參。
      再證人甲○○、己○○及乙○○都證稱沒有記下車號，除指認外並未曾提供車
      號或其他資料供警方查證可能的犯罪嫌疑人，而卷附之機車騎士蒐證照片（警
      卷第三十二頁）上之二台機車，經甲○○及乙○○當庭指認是否為行搶之機車
      及騎士時，二人竟作完全相反的指認，且該三張蒐證照片並非現場行搶時所拍
      攝照片，而是在與行搶現場有相當距離之花蓮市○○路五十四號牆上之錄影機
      所翻拍的照片乙情，此亦有公務電話紀錄一份附卷可參，足徵本件亦無從以行
      搶者所穿戴的雨衣、安全帽或騎乘之機車來認定行搶者之身分，或佐證證人乙○○的指述。
五、綜合上述，本院認為依檢察官所提出之證據以及調查證據的結果，實在無法形成
    確信不疑的心證，認定被告就是本件搶奪甲○○財物的機車騎士，此外，本院也
    查不到其他積極證據能夠證明被告此部分的犯行，被告是否有為本件犯行既然不
    能證明，本來應該為無罪的諭知，然而公訴意旨認為被告此部分罪嫌和前述有罪
    部分有連續犯的裁判上一罪關係，爰不另為無罪諭知，在此敘明。
據上論斷，應依刑事訴訟法第二百九十九條第一項前段，刑法第五十六條、第三百二
十五條第一項，判決如主文。
本案經檢察官丙○○到庭執行職務。
中      華      民      國      九十四      年      五    月    十七    日
                              臺灣花蓮地方法院刑事第一庭
                                  審判長法  官    張健河
                                        法  官    李豫雙
     法  官    陳雅敏
右正本證明與原本無異。
如對本判決不服，應於送達後十日內，向本院提出上訴狀。（應抄附繕本）
                                  法院書記官
中      華      民      國      九十四      年      五    月    十七    日
附錄本判決論罪之法律條文：
中華民國刑法第三百二十五條
意圖為自己或第三人不法之所有，而搶奪他人之動產者，處六月以上五年以下有期徒
刑。
因而致人於死者，處無期徒刑或七年以上有期徒刑，致重傷者，處三年以上十年以下
有期徒刑。
第一項之未遂犯罰之。
